臺灣高雄地方法院刑事判決　　　　　　　　　　　　九十二年度簡上字第六四一號
　　公　訴　人　臺灣高雄地方法院檢察署檢察官
　　上　訴　人
　　即　被　告　甲○○
　　　　　　　　乙○○
右列上訴人因傷害案件，不服本院高雄簡易庭中華民國九十二年九月二十三日九十二
年度簡字第三四九八號第一審簡易判決（聲請簡易處刑案號：九十二年度調偵字第四
三一號），提起上訴，本院管轄第二審之合議庭判決如左：
    主  文
原判決撤銷。
甲○○、乙○○均無罪。
    理  由
一、公訴意旨略以：被告甲○○與被告乙○○為父子關係，甲○○與告訴人丁○○曾
    為男女朋友關係，緣案外人環球麵粉公司負責人朱一洲邀請甲○○吃尾牙，甲○○遂於民國九十二年一月二十四日十七時許，攜同乙○○共同前往位於高雄縣燕
    巢鄉○○村○○路七十五號之環球麵粉廠，詎丁○○於同日十九時許不請自來，
    隨後因案外人朱一洲、朱一祥欲到高雄小港機場搭機，乙○○遂於同日十九時三
    十分左右開車送朱一洲、朱一祥與甲○○等三人到機場，然丁○○又未經乙○○
    等人同意，擅自進入該車並坐於駕駛座旁，迄於同日十九時五十分左右，朱一洲
    等人下車離去後，甲○○與丁○○於車上發生口角爭執，甲○○竟於同日八時許
    ，在高雄市○鎮區○○路三十一號前，欲強拉丁○○下車，然丁○○不從，甲○○與乙○○竟基於傷害之犯意聯絡，徒手毆打丁○○，並將丁○○之衣服撕破（
    毀損部分未據告訴），致使丁○○受有頭部外傷合併腦挫傷、頭皮腫脹、左後枕
    部血腫，疑似腦梗塞，胸及腰挫傷等傷害，因認被告甲○○、乙○○二人均涉有
    刑法第二百七十七條第一項之傷害罪嫌云云。
二、按犯罪事實應依證據認定之，無證據不得認定犯罪事實；又不能證明被告犯罪者
    ，應諭知無罪之判決，新修正刑事訴訟法第一百五十四條第二項、第三百零一條
    第一項前段分別定有明文。次按刑事訴訟法上所謂認定犯罪事實之證據，係指足
    以認定被告確有犯罪行為之積極證據而言，如未能發現相當證據或證據不足以證
    明，自不能以推測或擬制之方法，以為裁判基礎；又認定不利於被告之事實，須
    依積極證據，苟積極證據不足為不利被告之認定時，即應為有利於被告之認定，
    更不必有何有利之證據（最高法院二十九年上字第三一０五號、四十年台上字第
    八十六號及三十年上字第八一六號分別著有判例可資參照）。再告訴人之指訴，
    本以使被告受刑事追訴或處罰為目的，故其陳述是否與事實相符，自應調查其他
    證據，以資審認（參照最高法院五十二年度台上字第一三００號判例意旨）。
三、公訴人認被告二人涉犯上開犯行，無非以告訴人丁○○之指訴及其所提佛公醫院
    、財團法人高雄長庚紀念醫院高雄分院（下稱高雄長庚醫院）驗傷診斷證明書，
    證人朱一洲、李鳴發、劉賢興、宋明開、趙泰興、周益堂之證詞，高雄市政府警
    察局前鎮分局受理各類案件紀錄表等，資為主要論據。
四、訊之上訴人即被告甲○○、乙○○均堅決否認有何公訴人所指之傷害犯行，被告
    甲○○辯稱：我與告訴人丁○○曾為男女朋友，但現已分手，當天尾牙告訴人沒
    有受邀請自己前來，事後我們載朱一洲去機場時，告訴人硬要坐上車，回程時我
    請她下車她不肯，雙方有發生爭吵，我有拉她下車，但沒有毆打她等語；被告乙○○則辯稱：當天我是駕車載我父親、朱一洲去機場，告訴人自己擠上車，回程
    我父親請她下車她不肯，我父親就拉她下車，我駕車離開現場，均沒有毆打告訴
    人等語。經查：
  (一)上開環球公司宴請尾牙並未邀請告訴人參加，告訴人確係不請自來，宴後被告二
    人載送朱一洲前往機場，告訴人亦自行上車同行等情，業據被告二人迭次供承在
    卷，並經證人即環球公司負責人朱一洲於偵查中、證人戊○○於本院審判中證稱
    明確（見九二調偵四三一號卷第二十頁、本院卷六五頁），此部分事實堪予認定
    。
  (二)告訴人丁○○指訴遭被告父子二人毆打，固據其提出佛公醫院、高雄長庚醫院之
    診斷證明書二紙為憑，前開診斷書上雖分別載有：「頭部外傷合併腦挫傷、左後
    枕部血腫」、「頭部外傷併頭皮腫脹，疑腦梗塞，胸及腰挫傷」等傷勢。惟關於
    遭毆打之緣由、地點及過程，告訴人於警詢中指陳：我是與甲○○及乙○○父子
    同桌喝酒，不知何事被打，被打之後我就被送醫院急救，我送佛公醫院急救時醫
    師告訴我兒子說我頭部有瘀血需開刀，我兒子將我轉往高雄長庚醫院救治，之後
    經過急救我才清醒（見警卷第三頁）；於偵訊中則指訴：送朱一洲他們去機場趕
    飛機後，被告父子就要送我回家，回程甲○○藉故罵我，我也回嘴與他發生口角
    爭吵，後來他們故意不載我回家，載我到一處暗巷內，父子倆就毆打我，我被打
    昏迷，不知是何人送醫（九二年偵四九０三號卷第七頁背面至第九頁），前後陳
    述明顯不一，已有可疑。
  (三)又依告訴人前開警、偵訊之指訴，其遭被告毆打後，呈現昏迷意識不清之狀態，
    傷勢嚴重，須住院及開刀治療云云，惟經查詢之結果，佛公醫院函覆：「病患丁○○於九十二年一月二十四日二十點四十六分由朋友陪同入急診，意識清醒，行
    動自如，無住進本院加護病房，於十點家屬及病人要求離院」；高雄長庚醫院函
    覆：「病患丁○○於九十二年一月二十四日至本院急診時，主訴頭部被木棒打傷
    ，當時意識清楚，經檢查發現後腦杓有六乘以六公分之血腫，依當時病況無須加
    護病房照顧及開刀治療，故經診治後當日即出院」，分別有佛公醫院九十二年六
    月二十日佛字第六一八號函、高雄長庚醫院九十二年七月二十一日（九二）長庚
    院高字第二二四０號函在卷可按，顯見告訴人所指訴遭毆打後受傷情形，均與上
    開函覆結果不符，難以採信。又依上開高雄長庚醫院函文，告訴人既已於就醫時
    具體指訴：其頭部被木棒毆打等情，惟觀之告訴人前開警、偵訊筆錄，均未曾指
    訴被告二人有何持工具毆打之情事，果其於就醫時指訴情節屬實，焉有於警、偵
    訊中對被告二人持木棒毆打等情，均隻字未提之理？顯悖常情；況以告訴人單獨
    一人之女性，被告二人均為男性，身材、人數均占優勢之情況下，果被告二人係
    持木棒毆打，告訴人之傷勢當不僅止於此輕傷。再告訴人經本院多次合法傳喚、
    拘提均未到庭陳述，自難認其上開指訴屬實。至證人即告訴人之子林奕翰於偵查
    中附和證稱：我母親當時傷勢很嚴重，腦很腫，失去意識云云（九二年偵四九０
    三號卷第十頁背面），與事實不符，已如前述，且證人林奕翰與告訴人係至親骨
    肉關係，所述有偏頗迴護之虞，亦無可採。
  (四)至告訴人另指陳：我去草衙派出所報案提告訴時，受理之警員李鳴發有當場打電
    話聯絡被告甲○○到場說明，電話中被告甲○○曾向警員承認確有傷害我云云（
    見九二偵四九０三卷第三三頁告訴人調查證據聲請狀），惟證人即受理報案警員
    李鳴發於偵查中結證證稱：九十二年二月十三日丁○○到派出所提出告訴由我受
    理，我以電話通知甲○○此事，甲○○說他知道有此事，但否認他有打人等語明
    確（調偵卷第二一頁），參以被告甲○○、乙○○自警訊起均堅決否認有何傷害
    丁○○之行為，有其各該次警詢、偵訊筆錄可稽，是難認告訴人此部分所指為真
    。至證人即本件前往現場處理警員劉賢興固證述於佛公醫院所見告訴人傷勢情形
    （調偵卷第四十頁），惟證人劉賢興係接獲指揮中心通報後，方趕赴醫院探訪傷
    者即告訴人，足證其並未親見告訴人遭毆打之經過，且參以其證稱：我們查訪現
    場附近住戶，他們表示未看見打架之事，但有聽到有糾紛發生等語（調偵卷三九
    頁背面），尚無法僅憑證人劉賢興所見告訴人受傷情形，即認被告二人確有傷害
    犯行。再證人即調解委員宋明開、趙泰興、周益堂於偵查中所為證言，均係本件
    事發後之調解過程，亦無法佐認本件傷害事實，自難據為被告不利之認定。
  (四)綜上，告訴人之指訴有前述之重大瑕疵，自難僅憑其片面指訴，遽入被告二人於
    罪。
五、本件既查無積極證據足資證明被告二人有何公訴人所指之傷害犯行，揆諸前開說
    明，自應為其無罪之諭知，原審未察，遽論被告二人傷害犯行，並予論罪科刑，
    尚有未洽。被告二人上訴意旨執此指摘原判決不當，為有理由，自應由本院合議
    庭予以撤銷改判。
據上論斷，應依刑事訴訟法第四百五十五條之一第一項、第三項、第三百六十九條第
一項前段、第三百六十四條、第三百零一條第一項前段，判決如主文。
本案經檢察官丙○○到庭執行職務。
中      華      民      國    九十三    年      二      月     十一     日
                              臺灣高雄地方法院刑事第十二庭
                                      審判長法  官  張世賢
                                            法  官  鍾素鳳
                                            法  官  林韋岑
右正本證明與原本無異。
不得上訴。
                                            書記官  林慧君
中    華    民    國      九十三      年      二      月      十一      日
